【裁判字號】    98,聲,34
【裁判日期】    981126
【裁判案由】    發還擔保金
【裁判全文】
臺灣澎湖地方法院民事裁定                98年度聲字第34號
聲請人  丙○○
相對人  乙○○
        甲○○
上列當事人間發還擔保金事件，本院裁定如下：
    主  文
聲請駁回。
    理  由
一、按「有下列各款情形之一者，法院應依供擔保人之聲請，以
    裁定命返還其提存物或保證書：一、應供擔保之原因消滅者
    。二、供擔保人證明受擔保利益人同意返還者。三、訴訟終
    結後，供擔保人證明已定二十日以上之期間，催告受擔保利
    益人行使權利而未行使，或法院依供擔保人之聲請，通知受
    擔保利益人於一定期間內行使權利並向法院為行使權利之證
    明而未證明者；前開規定於其他依法令供訴訟上之擔保者準
    用之。民事訴訟法第104條第1項、第106條分別定有明文。
    又民事訟法第一百零四條第一項第一款所謂應供擔保之原因
    消滅者，在釋明假扣押之原因而供擔保之場合，因其係擔保
    債務人因假扣押所受之損害，故必待無損害發生，或債權人
    本案訴訟全部勝訴確定，或就債務人所生之損害已經賠償時
    ，始得謂供擔保之原因消滅（最高法院69年度台抗字第286
    號裁判要旨參照）。
二、本件聲請意旨略以：聲請人與相對人間因假扣押事件，前遵
    本院97年度裁全字第15號裁定為擔保假扣押，曾提供新臺幣
    （下同）60萬元為擔保，以本院97年度存字第17號提存事件
    提存，而聲請對相對人之財產為假扣押在案。茲因聲請人對
    相對人提起之請求給付票款訴訟已判決確定，是應供擔保之
    原因業已消滅，聲請人爰依民事訴訟法第104條第1項之規定
    ，聲請准予返還上開擔保金等語，有假扣押裁定、提存書、
    國庫存款收款書、本院97年度馬簡字第39號、97年度簡上字
    第9號民事判決及確定證明書等影本為證。
三、經查，聲請人主張前揭假扣押、供擔保及訴訟等事實，業據
    本院調取上開事件卷宗查核無誤，應為可採。惟查聲請人於
    本院97年度馬簡字第39號民事事件審理中，減縮對相對人關
    於債權金額之請求為1,417,411元，復為本院以該減縮後之
    金額為聲請人勝訴之判決，且經相對人提起上訴後，經本院
    第二審合議庭判決駁回相對人之上訴確定，此有本院97年度
    馬簡字第39號、97年度簡上字第9號民事判決及確定證明書
    附卷可按，惟就前開假扣押裁定所擔保之金額係為172萬元
    以觀，聲請人並未獲本案訴訟全部勝訴確定，揆之首揭說明
    ，自不能認係應供擔保之原因消滅，而有民事訴訟法第104
    條第1項第1款之適用。又聲請人復未舉證證明受擔保利益人
    即相對人已同意返還或其於訴訟終結後，已定20日以上之期
    間，催告相對人行使權利而未行使，或法院已依聲請人之聲
    請，通知相對人於一定期間內行使權利並向法院為行使權利
    之證明而未證明等情，本院自亦無從依民事訴訟法第104條
    第1項第2、3款之規定，准許聲請人取回上開擔保金。綜上
    所述，應認聲請人之聲請並無民事訴訟法第104條第1項各款
    准予返還擔保金之情形，顯於法未符，自不能准許，應予駁
    回，爰裁定如主文。
中    華    民    國    98    年    11    月    26    日
                        民事庭  法  官  李宛玲
以上正本證明與原本無異。
如不服本裁定，應於裁定送達之翌日起10日內提出抗告狀於本院
（須附繕本）。
中    華    民    國    98    年    11    月    26    日
                                書記官  莊茹茵


司法院資訊處製作；財團法人民間司法改革基金會備份。
